臺灣臺中地方法院刑事判決　　　　　 94年度中簡上字第161號
　　上　訴　人
　　即　被　告　甲○○
上列被告因妨害電腦使用等案件，不服本院臺中簡易庭中華民國
九十四年一月二十四日九十四年度中簡字第一五八號第一審刑事
簡易判決（聲請簡易判決處刑案號：臺灣臺中地方法院檢察署九
十三年度偵字第二一一八九號），提起上訴，本院管轄之第二審
合議庭自為第一審判決如下：
    主  文
原判決撤銷。
甲○○無罪。
    理  由
一、聲請簡易判決處刑意旨略以：被告甲○○於民國九十二年八
    月三十一日上午六時十分許，在臺中市○○區○○路二三四
    巷九號之「亞太」網路咖啡店內，使用ＩＰ位址：２１１．
    ７７．１２０．２７之桌上型電腦，並利用該電腦中，遭不
    明之人所植入或由其自行植入之木馬程式（性質屬一種遠端
    管理程式，為電腦在無預警之情形下，遭植入安裝木馬程式
    或後門程式。遭植入之後果為可藉由電腦對外連線傳遞電腦
    使用人不欲洩漏於外，或應隱藏、非以明碼方式呈現之資訊
    。例如，連線密碼、信用卡號碼等，或將上揭應秘密之資訊
    集中，儲存在電腦硬碟特定資料夾中，再伺機至本機存取。
    該木馬程式會在電腦硬碟主開機區Ｃ之Ｔｅｍｐ資料夾內，
    將電腦使用者經由鍵盤敲擊過之所有按鍵如Ａ、Ｂ、Ｃ、１
    、２、３、＠、＃等，悉數以純文字檔或ＨＴＭＬ檔格式，
    記錄在該資料夾之ＫＥＹＬＯＧＴＸＴ檔案內），蒐集曾經
    使用該電腦，經由網際網路連接至由設於臺北縣中和市○○
    路七三六號一二樓之二遊戲橘子數位科技股份有限公司（以
    下簡稱遊戲橘子公司），所架設維護之伺服器，參與天堂線
    上遊戲之告訴人戊○○之線上遊戲帳號及密碼。被告此舉除
    對「亞太」網路咖啡店內之電腦主機內電磁記錄之處理，產
    生干擾外，並足以生損害於經營該網路咖啡店之負責人，及
    線上遊戲帳號及密碼遭盜用之告訴人戊○○。被告於取得告
    訴人之線上遊戲帳號及密碼後，即基於妨害電腦使用與意圖
    為自己不法利益之犯意，自九十二年八月三十一日十時四十
    六分許起，至同日中午十二時二十二分許，連續多次在「亞
    太」網路咖啡店，以上開ＩＰ位址：２１１．７７．１２０
    ．２７之桌上型電腦，連接網際網路至遊戲橘子公司所維護
    之天堂線上遊戲之伺服主機，並輸入在上開所抄錄之告訴人
    線上遊戲帳號及密碼，使遊戲橘子公司陷於錯誤，提供該線
    上遊戲伺服主機予被告使用。被告乃將告訴人在天堂線上遊
    戲中，所使用之角色「毛３」所有「瞬間移動控制戒指」、
    「變形形體控制戒指」、「金幣0000000個」、「強
    化綠色藥水／強化自我加速藥水」、「勇敢藥水」、「普通
     的終極治癒藥水」、「祝福的終極治癒藥水」、「濃縮終
    極治癒藥水」、「自我加速藥水」、「解除詛咒的卷軸」、
    「復活捲軸」、「魔法書（集體傳送術）」「瞬間移動捲軸
    」、「瑪那魔杖」、「妖魔戰士護身符」、「金幣0000
    0000個」等虛擬之天堂寶物及金幣，在電腦紀錄上，先
    後以「交換」方式，而分別移轉交付至由不知情之案外人丙○○（涉嫌竊盜部分，業經臺灣臺中地方法院檢察署檢察官
    於九十三年九月十五日，以九十三年度核退偵字第八○號為
    不起訴處分確定）所使用之角色「旗開得勝」所有，及由被
    告所使用之角色「石頭魚」所有。被告即以此方式，連續無
    故入侵他人之電腦設備，並取得、刪除及變更他人電腦紀錄
    ，而將告訴人所使用之角色「毛３」所有上開天堂寶物及金
    幣，分別竊取交換為案外人丙○○所使用之角色「旗開得勝
    」所有，及被告所使用之角色「石頭魚」所有，憑資取得不
    法之利益。告訴人遭竊取之上開天堂寶物及金幣共計價值約
    新臺幣（下同）十萬元至十五萬元。嗣於九十二年九月九日
    ，告訴人在上開天堂遊戲網站，查知案外人丙○○所使用之
    角色「旗開得勝」，在出售原屬伊所使用之角色「毛３」所
    有上開天堂寶物及金幣後，報警先查獲案外人丙○○，再循
    線查獲被告。因認被告涉刑法第三百五十八條入侵他人電腦
    設備與同法第三百五十九條取得刪除變更他人電腦紀錄及同
    法第三百三十九條第二項詐欺得利等罪嫌云云。
二、按犯罪事實應依證據認定之，無證據不得認定犯罪事實；又
    案件不能證明被告犯罪者，應諭知無罪之判決，刑事訴訟法
    第一百五十四條第二項、第三百零一條第一項分別定有明文
    。再者，認定不利於被告之事實，須依積極證據，苟積極證
    據不足為不利於被告事實之認定時，即應為有利於被告之認
    定，更不必有何有利之證據；又認定犯罪事實所憑之證據，
    雖不以直接證據為限，間接證據亦包括在內；然無論直接或
    間接證據，其為訴訟上之證明，須於通常一般之人均不致於
    有所懷疑，而得確信其為真實之程度者，始得據之為有罪之
    認定，業分經最高法院三十年上字第八一六號、七十六年臺
    上字第四九八六號著有判例。
三、公訴人認被告涉有上開罪嫌，無非係以：被告坦認有申請上
    開天堂線上遊戲帳號：00000000000號（角色為
    「石頭魚」）之事實，告訴人之指述，證人丙○○、乙○○
    二人之結述，及告訴人所提由遊戲橘子公司出具之告訴人帳
    號證明書、天堂線上遊戲歷程紀錄表、會員資料各一份等情
    為據。
四、訊據被告固不否認：曾以其國民身分證統一編號，申請上開
    天堂線上遊戲帳號：00000000000號（角色為「
    石頭魚」）之事實，但堅詞否認有何入侵他人電腦設備、取
    得刪除變更他人電腦紀錄及詐欺得利等犯行，辯稱：該網路
    遊戲帳號係由證人乙○○借用其國民身分證統一編號所申請
    ，且該帳號申請後係由證人乙○○在使用。其從未來過臺中
    市，更無出賣上開天堂寶物及金幣予證人丙○○，證人丙○○之指認顯然有誤等語。
五、經查：(一)、１、證人即被告之母庚○○於本院審理時，結稱
    ：九十二年八月三十日係被告十八歲生日，當日有為被告慶
    助生日。慶助生日完後，被告即外出，至九十二年八月三十
    一日凌晨一、二時許，始由案外人丁○○騎機車帶被告返家
    ，當時被告有喝酒，並有嘔吐。於九十二年八月三十一日中
    午，被告並未起床吃飯（參本院卷第四四頁）等語。２、證
    人即被告之友人丁○○於本院審理時，結稱：九十二年八月
    三十日是被告生日，有與被告至屏東縣屏東市信義國小附近
    飲酒，二人共計飲用鋁罐裝啤酒二十罐。飲至翌日（九十二
    年八月三十一日）凌晨一至三時許，再騎機車送被告返家。
    於九十二年八月三十一日早上或下午（時間不確定）有再與
    被告見面，見面後二人一起去網路咖啡店（參本院卷第五三
    頁、第五四頁、第五七頁、第五八頁）等語。３、告訴人所
    使用之「毛３」角色，係於九十二年八月三十一日上午六時
    十分許，即遭人連線上網冒名使用，一直使用至同日中午十
    二時二十七分許，該「毛３」角色即遭人冒名刪除。該冒名
    使用人並於同日上午十時四十六分許起，至同時五十二分許
    止，將告訴人所使用之「毛３」角色所有上開寶物及金幣，
    在電腦上交換予證人丙○○所使用之角色「旗開得勝」所有
    等情，除據證人即告訴人戊○○於本院審理時，結述（參本
    院卷第一九五頁至第一九七頁、第二○○頁）無訛，並有線
    上遊戲歷程紀錄表一份附於九十二年度偵字第一九一五六號
    偵查卷第一一頁至第一八頁可參。４、準此，依證人庚○○
    、丁○○二人所為上開結述，被告既於九十二年八月三十一
    日凌晨一、二時許，始飲酒返回屏東縣屏東市之家中睡覺，
    其是否有可能於同日上午六時十分許，即起床上網，冒用告
    訴人之名義，使用「毛３」角色？進而於同日上午十時四十
    六分許，遠從屏東縣屏東市之家中，出現在臺中市○○○○
    路店內，與證人丙○○交易？復於同日早上或下午，返回屏
    東縣屏東市與證人丁○○見面，一起至網路咖啡店？(二)、證
    人丙○○於偵查中及本院審理時，固均明確結稱：九十二年
    八月三十一日早上十、十一時許，在上開臺中市私立逢甲大
    學附近之網路咖啡店內，以二萬元之代價，出賣上開天堂寶
    物及金幣予渠之人確為被告（參九十三年度核退偵字第八○
    號偵查卷第四九頁，本院卷第一二七頁至第一三七頁、第一
    五○頁）云云。惟證人丙○○於本院審理時，結稱：當日係
    與案外人楊東瑋一起前往，並由案外人楊東瑋自附近之銀行
    自動櫃員機提領一萬元或一萬五千元現金，出借予渠，連同
    渠所攜帶之五千元或一萬元現金，交付予被告後，購得上開
    天堂寶物及金幣（參本院卷第一三六頁）云云，核與證人楊
    東瑋於本院審理時，結稱：係於九十二年九月三十日，自郵
    局之帳戶提領一萬元，出借予證人丙○○。自銀行帳戶內提
    領現金，出借予證人丙○○購買天堂寶物，僅此一次（參本
    院卷第一九二頁、第一九三頁、第一九八頁）等語，及證人
    楊東瑋所提出存摺影本一紙所載（附於本院卷第二一四頁）
    ，明顯不符。足徵證人丙○○於本院所為上開結述，是否屬
    實，已非無疑。況證人丙○○於偵查中，結稱：係與證人楊
    東瑋（即ｋ仔）各出資一萬元，購買上開天堂寶物，出賣後
    所得之金錢再由二人均分（參九十三年度核退偵字第八○號
    偵查卷第四九頁）云云，亦核與證人楊東瑋於本院審理時，
    結稱：當日出借一萬元予證人丙○○時，並不知證人丙○○
    係要購買天堂寶物，彼並未一同進入網路咖啡店內，故無法
    確定當日出賣天堂寶物予證人丙○○之人，是否為在庭之被
    告。彼事後要向證人丙○○要回一萬元時，證人丙○○才告
    知當日借錢係為了要購買天堂寶物，且稱：「要將天堂寶物
    出賣後，再返還一萬元予彼」。證人丙○○事後有返還該一
    萬元（參本院卷第一八八頁、第一八九頁、第一九四頁、第
    一九八頁、第一九九頁）等語，有所歧異。從而，證人丙○○所結稱：被告即屬出賣上開天堂寶物及金幣之人一節，是
    否確與事實相符，顯非無疑。(三)、被告堅詞否認：曾於九十
    二年八月三十一日，連線上網使用上開使用「石頭魚」角色
    之線上遊戲帳號之事實，辯稱：該帳號平日都由證人乙○○
    在使用，當初係由證人乙○○借用其國民身分證統一編號申
    請等語。證人乙○○於本院審理時，固結稱：「上開使用「
    石頭魚」角色之線上遊戲帳號係由被告自己以其國民身分證
    統一編號申請後，二人一起使用，後來被告不要玩時，才給
    我玩。被告申請「石頭魚」角色之帳戶後二、三個月，我曾
    更改「石頭魚」角色之帳戶密碼（約於八十九年十一月間）
    ，因為有被盜用，更改後，就沒再被盜用了。我更改完密碼
    後，三個月後（約九十年間）就沒再使用這個帳戶了（參本
    院卷第八七頁至第九四頁）。」云云。然證人乙○○所為上
    開結述，經核與本院卷第一二○頁遊戲橘子公司傳真所載：
    上開「石頭魚」角色之線上遊戲帳號，係於九十年十二月十
    九日開啟，曾於九十二年十月一日更改密碼一次，自九十三
    年八月以後，即無上線使用之相關紀錄等情，顯有歧異，故
    證人乙○○上開結述，是否屬實，實非無疑。準此，自不得
    率以證人乙○○上開有瑕疵之結述，即率認於九十二年八三
    十一日當時，上開使用「石頭魚」角色之遊戲帳號確係由被
    告在使用之事實。(四)、證人即告訴人戊○○於偵查中及本院
    審理時之結述，及所提上開帳號證明書及天堂線上遊戲歷程
    紀錄表、會員資料各一份，僅得證明：告訴人所使用之「毛
    ３」角色所有上開天堂寶物及金幣，曾於上開揭時地，經人
    冒名上網使用後，將之分別交換為證人丙○○所使用之角色
    「旗開得勝」所有，及以被告國民身分證統一編號所申請使
    用之角色「石頭魚」所有之事實，並無從證明：曾於上開時
    地，冒用告訴人名義連線上網使用「毛３」角色之人，及與
    證人丙○○交易之人，確為被告之事實。(五)、此外，本院復
    查無其他積極確切之證據，足認被告確有公訴人所指上開犯
    行，自不得徒以證人丙○○所為上開有瑕疵之指述，即率認
    被告確有公訴人所指上開犯行。綜上所述，本院依卷內所有
    直接及間接證據，尚無從獲得於通常一般之人均不致於有所
    懷疑之心證，而得確信被告確有公訴人所指上開犯行。是揆
    諸上開說明意旨，自應為被告無罪之諭知。原審漏未詳酌，
    而認被告犯行之事證明確，並對被告予以論罪科刑，尚有未
    洽。被告提起上訴，指摘原審判決有所不當，經核為有理由
    ，自應由本院將原判決予以撤銷，並改依通常程序，自為第
    一審之無罪判決，以符法制。
據上論斷，應依刑事訴訟法第四百五十五條之一第三項、第三百
六十九條第一項前段、第四百五十二條、第三百零一條第一項，
判決如主文。
本案經檢察官己○○到庭執行職務。
中　　華　　民　　國　　94　　年　　7 　　月　　29　　日
                  刑事第十二庭  審判長法  官  王鏗普
                                      法  官  劉兆菊
                                      法  官  唐敏寶
右正本證明與原本無異。
如不服本判決，應於送達後十日內向本院提出上訴狀（須附繕本
），上訴於臺灣高等法院臺中分院。
                                      書記官  魏宏銘
中　　華　　民　　國　　94　　年　　7 　　月　　29　　日
